【裁判字號】    97,訴,2836
【裁判日期】    981218
【裁判案由】    妨害性自主
【裁判全文】
臺灣板橋地方法院刑事判決              97年度訴字第2836號
公  訴  人  臺灣板橋地方法院檢察署檢察官
被      告  丁○○
選任辯護人  蕭明哲  律師
            賴傳智  律師
上列被告因妨害性自主案件，經檢察官提起公訴（96年度偵字第
26125 號），本院判決如下：
    主  文
丁○○對於女子以強暴而為性交，處有期徒刑參年拾月。
    事  實
一、丁○○與甲○（代號為00000000；真實姓名、年籍詳卷）前
    因共同加入某內衣直銷公司而結識，彼此漸而熟識，並成為
    好友，經由此工作及友誼關係，丁○○與甲○之夫丙○○（
    真實姓名、年籍詳卷；甲○與丙○○嗣於民國96年6 月間離
    異）、甲○與丁○○之妻乙○○亦彼此成為朋友，感情向稱
    和睦；丁○○於96年6 月間甲○與丙○○離異後，因經常安
    慰甲○，傾聽甲○心事，彼此間幾已無話不談。嗣於96年7
    月12日凌晨，丁○○與丙○○一同在臺北市○○○路某址卡
    拉OK店內飲酒，結束後丙○○先行離去，丁○○因知悉甲○
    甫與丙○○離異，一人獨居，且心情尚未完全平復，認可利
    用此機會親近甲○，乃於同日凌晨3 時許，撥打電話予甲○
    ，向甲○表示其人在三重，酒後不方便回家，詢問是否可至
    甲○位於臺北縣新莊市之住處（為出租式套房；地址詳卷）
    借宿；甲○當時在其住處，雖已準備就寢，惟因念及丁○○
    單獨一人，於深夜時分在外，酒後欲返回位於淡水之住處亦
    確有不便，乃基於好友之情誼，予以應允；待丁○○抵達甲○上址住處後，甲○即為丁○○準備拋棄式盥洗用具供丁○○自行梳洗，並於地板鋪設床墊供丁○○就寢，就緒後甲○
    即留丁○○自行在浴室內盥洗，而先行上床就寢。詎丁○○
    於盥洗完畢後，見甲○獨自在床上，乃自行爬上床，靠近甲○身邊，甲○驚覺丁○○有不軌之圖，立刻斥責丁○○，明
    白表示拒絕與丁○○發生性行為，並要求丁○○睡到地板床
    墊；惟此時丁○○色心已起，竟基於強制性交之犯意，不顧
    甲○之反對，強將身體壓在甲○身上，並以手抓住甲○之手
    、腳、頸部等部位，壓制甲○之抵抗，甲○雖奮力欲將丁○○推開，並盡力掙扎欲擺脫丁○○，惟始終不敵丁○○之蠻
    力，丁○○即恃強將甲○之衣褲褪去，並將甲○之雙腳分開
    ，強行將其陰莖插入甲○之陰道內，以此方式對甲○為強制
    性交行為得逞。甲○於遭丁○○性侵害後，雖欲報警處理，
    惟因慮及其與丁○○原係好友，且丁○○尚有妻小，一旦報
    警處理，丁○○勢將面臨重刑，對於丁○○之妻乙○○及丁○○之幼子而言，均屬不幸，經反覆思量後，仍隱忍而未向
    警方報案，僅於事發當日晚間，於電話中向友人吳宜珊哭訴
    上情，另於數日後，將上情告知乙○○，由乙○○與丁○○
    自行處理；嗣於96年9 月間，因丙○○主動邀約甲○，並表
    達關心甲○近況之意，甲○心中隱忍已久之委屈情緒，終至
    無法壓抑，而向丙○○哭訴上情，丙○○知悉後，認不應姑
    息丁○○，甲○始在丙○○之鼓勵下，向警方報案而查獲丁○○。
二、案經甲○訴由臺北市政府警察局大安分局移送臺灣板橋地方
    法院檢察署檢察官偵查起訴。
    理  由
一、按被告以外之人於審判外之言詞或書面陳述，除法律有規定
    者外，不得作為證據，刑事訴訟法第159 條第1 項定有明文
    。本件告訴人甲○、證人丙○○等人於警詢中所為之陳述，
    對於被告丁○○而言，核屬被告以外之人於審判外之陳述，
    且查無合乎刑事訴訟法第159 條之1 至第同法159 條之5 等
    條文所規定例外得為證據之情形，依前揭條文規定，自不得
    作為證據，此先予敘明。
二、訊據被告丁○○固坦承有於上揭時間酒後撥打電話予甲○，
    要求至甲○住處借宿，嗣並於上址甲○住處，與甲○發生性
    行為等事實，惟矢口否認有何強制性交犯行，辯稱：當時伊
    到達甲○住處後，甲○為伊準備盥洗用具，伊洗完澡後，就
    自己爬上甲○的床，開始抱住及撫摸甲○，甲○並沒有反抗
    ，也沒有把伊推開，伊與甲○是在很自然的情況下發生性行
    為，並沒有違反甲○的意願云云。經查：
  (一)上揭事實，業據告訴人甲○於偵查中檢察官訊問時及本院審
    理時均結證明確（見偵查卷第130 至第136 頁之訊問筆錄，
    本院98年12月4 日審判筆錄第2 至第15頁），核與證人吳宜
    珊於偵查中檢察官訊問時結證所述之情節（見偵查卷第140
    至第141 頁之訊問筆錄）、證人乙○○於偵查中檢察官訊問
    時所述及本院審理時結證所述之情節（見偵查卷第102 頁之
    訊問筆錄，本院98年12月4 日審判筆錄第16頁）均屬相符，
    並有性侵害案件被害人調查表(一)、(二)、臺北市受理性侵害案
    件初步處理紀錄表、臺北市性侵害犯罪事件通報表等各1 份
    在卷可稽。
  (二)被告雖辯稱：當時伊爬上甲○的床，甲○並沒有反抗，也沒
    有把伊推開，伊與甲○是在很自然的情況下發生性行為，並
    沒有違反甲○的意願云云。惟查，被告當時於告訴人甲○住
    處盥洗完畢後，即自行爬上床，靠近告訴人甲○身邊，告訴
    人甲○驚覺被告有不軌之圖，立刻斥責被告，明白表示拒絕
    與被告發生性行為，並要求被告睡到地板床墊，然被告不顧
    告訴人甲○之反對，強將身體壓在告訴人甲○身上，並以手
    抓住告訴人甲○之手、腳、頸部等部位，壓制告訴人甲○之
    抵抗，告訴人甲○雖奮力欲將被告推開，並盡力掙扎欲擺脫
    被告，惟始終不敵被告之蠻力，被告即恃強將告訴人甲○之
    衣褲褪去，並將告訴人甲○之雙腳分開，強行將其陰莖插入
    告訴人甲○之陰道內，而對告訴人甲○為強制性交之行為等
    事實，已據告訴人甲○迭於偵查中檢察官訊問時及本院審理
    時均結證綦詳，此見前述；衡諸告訴人甲○與被告原即係好
    友，彼此間有相當之情誼，甚者告訴人甲○與被告之妻即證
    人乙○○亦屬熟識，於該層關係下，倘非被告確有上開違反
    告訴人甲○之意願而對之為強制性交之行為，實難想像告訴
    人甲○何以會罔顧多年之朋友情誼，而憑空捏造被告對其性
    侵害之情節，任意誣陷被告於罪。再者，倘如被告所辯，本
    件告訴人甲○係於自願同意之情況下，與被告發生性行為，
    此等極具私密性、牽涉私德評價、且屬兩相情願之行為，就
    告訴人甲○之立場而言，自應係不欲人知，力求保密、遮掩
    而唯恐不及，豈有反將上情告知證人吳宜珊，甚者甘冒遭受
    刑法上相姦罪責處罰之風險，主動向證人乙○○告知上情之
    理？況且，被告與告訴人甲○雖有多年交情，彼此間亦為好
    友，惟並無男女間之感情，兩人非男女朋友關係，先前亦未
    曾發生過性行為，此據告訴人證述明確（見偵查卷第131 頁
    之訊問筆錄，本院98年12月4日審判筆錄第3頁），亦為被告
    所自承（見偵查卷第 13頁之調查筆錄、第106頁之訊問筆錄
    ，本院98年12月 4日審判筆錄第26至第27頁），是被告與告
    訴人甲○間既無男女情愫，亦無朝向男女朋友關係發展之共
    同認知，更遑論有何以身相許之默契，復參諸被告亦自承係
    其「主動」要求至告訴人甲○住處借宿，及「自行」爬上告
    訴人甲○之床等情，亦即本件事發之緣由及過程，均係由被
    告一方之行為所主導，未見告訴人甲○有任何積極促成之情
    ；參合全盤上情，實難認告訴人甲○當時有何自願同意與被
    告發生性行為之可言。從而，被告上開所辯，顯與常情相違
    ，委無足採甚明。
  (三)被告另辯稱：倘告訴人甲○不同意與被告發生性行為，何以
    會願意讓被告於深夜飲酒後，仍前往其住處借宿，且未注意
    自身衣著，於被告抵達時，僅穿簡單之Ｔ恤及短褲，更未穿
    胸罩？顯見告訴人甲○並不排斥與被告發生性行為云云。惟
    查，告訴人甲○與被告係相交多年之朋友，其於深夜接獲被
    告來電，表示酒後不方便返家，欲至其住處借宿，告訴人甲○基於朋友之情誼，而予應允，此並無違反常情之處，尤其
    以告訴人甲○與被告間有多年交情，彼此間亦均認識對方之
    配偶，雙方復無任何男女之情，告訴人甲○對於被告借宿之
    請求，單純予以同意，而未有其他想法，更無任何設防，此
    毋寧為極其自然之事，焉能逕認告訴人甲○有何與被告發生
    性行為之預見或意願？又被告抵達告訴人甲○住處時，已值
    深夜，告訴人甲○原即已準備就寢，僅等待被告到來，為其
    張羅簡單盥洗用具及鋪設床墊後，旋即欲返回床上就寢，是
    告訴人甲○當時穿著簡便、舒適之Ｔ恤及短褲，且未著胸罩
    ，實係其平時就寢時之習慣穿著（見偵查卷第132 頁之訊問
    筆錄），並無何刻意之處，依告訴人甲○當時早已準備就寢
    之情狀觀之，亦屬自然之事，難認告訴人甲○有藉此向被告
    傳達何等訊息之意。被告心懷不軌之圖，藉詞於深夜前往告
    訴人甲○住處，而妄憑一己之想像，昧於事實，任意以前詞
    置辯，顯屬無稽之至。
  (四)被告又辯稱：伊與告訴人甲○發生性行為當時，並未用手摀
    住告訴人甲○之嘴，倘告訴人甲○係遭被告強迫，為何不大
    聲呼救？又倘被告係以暴力方式對告訴人甲○為強制性交之
    行為，何以告訴人甲○除頸部有瘀傷（應為吻痕）外，並無
    其他之外傷？足認告訴人甲○並非遭被告以違反其意願之方
    式而為強制性交云云。惟查，告訴人甲○於本院審理時，已
    明確證稱：伊上址住處是出租式的套房，由伊舅舅出租給房
    客，當時被告對伊為強制性交行為時，雖然未摀住伊嘴巴，
    然伊因怕驚動到鄰居房客，導致將來舅舅無法繼續招租，又
    怕被舅舅知道遭被告性侵害之情，故伊當時並未大聲呼救等
    語（見本院98年12月4 日審判筆錄第6 頁、第9 頁），其所
    述情節並無違反常情之處，參以告訴人甲○與被告為多年朋
    友關係，被告復係經其同意而進入其住處內，其於遭被告性
    侵害當下，所顧慮之事項，究與遭陌生人闖入為性侵害之情
    況有別（例如：事情遭揭發後，對於被告甚至其本人之不利
    影響、對於被告妻、子之不利影響、對於其日後與被告其他
    共同友人間相處之不利影響等），是告訴人甲○當場並未大
    聲呼救，自有其上開之原因及顧慮，非可謂係告訴人甲○同
    意與被告發生性行為。再者，依前揭告訴人甲○所述被告為
    強制性交行為之手段、方式觀之，被告係恃其優於告訴人甲○之力氣，以身體強壓在告訴人甲○身上，並以手抓住告訴
    人甲○之手、腳、頸部等部位，以壓制告訴人甲○之抵抗，
    而遂其強制性交之行為，並未以毆打、凌虐等暴戾方式為之
    ，其行為並未因而造成告訴人甲○明顯之傷勢，亦非難以理
    解之事，無從認告訴人甲○所述情節有何與事證不符之情。
    從而，被告上開所辯，亦無從為有利於被告之認定。
  (五)被告再辯稱：伊當日凌晨與告訴人甲○發生性行為後，告訴
    人甲○仍維持如平日之作息，於上午7 時左右即外出上班，
    留被告1 人在告訴人甲○之住處內，直至當日下午醒來始自
    行離去，倘告訴人甲○係遭被告性侵害，何以未於此期間內
    向警方報案？之後於96年9 月間，告訴人甲○之前夫丙○○
    以被告性侵害告訴人甲○為由，強迫被告簽立面額合計新臺
    幣300 萬之本票3 紙，作為賠償（查被告此部分告訴丙○○
    恐嚇取財、妨害自由等案件，另案由檢察官為不起訴處分確
    定），因被告無力償還，告訴人甲○始提出本件告訴，顯見
    告訴人Ａ係因索財未果，始提出本件告訴，其動機顯有可疑
    云云。惟查，本件告訴人甲○於遭被告為性侵害行為後，因
    慮及與被告原為好友，事情遭揭發後對於被告及其本人之不
    利影響、對於被告妻、子之不利影響、對於與被告其他共同
    友人間相處上之不利影響等諸多因素，而未即時報警，此於
    情理上並非難以想像之事；且性侵害被害人於事發後，是否
    提出告訴，或何時始提出告訴，每有諸多主觀、客觀因素之
    考量，被害人最終選擇不提出告訴，或經歷相當時日之情緒
    沉澱或深思熟慮後，始出而提出告訴者，案例上實屬屢見不
    鮮，自不得以告訴人甲○未於事發後即時報警處理乙節，逕
    認被告未對告訴人甲○為性侵害之行為，其理甚明。又倘告
    訴人甲○故指被告對其為性侵害行為，係為達向被告索財之
    目的，衡情告訴人甲○於事發後數日將上情告知證人乙○○
    時，即可向證人乙○○表達此意（及轉達於被告），又何須
    待證人丙○○於96年9 月間知悉上情後，始向被告索財？從
    而，被告此部分所辯，無非欲藉不相關之枝節，將告訴人甲○合法正當之告訴權行使行為污名化，其所辯顯無足採甚明
    。
  (六)綜上所述，本件事證明確，被告犯行堪以認定。
三、核被告所為，係犯刑法第221 條第1 項之強制性交罪。爰審
    酌被告與告訴人甲○原係好友，其為逞其一己之私慾，竟罔
    顧與告訴人甲○間之友誼信任關係，而於告訴人甲○全未設
    防之情形下，對告訴人甲○為本件性侵害之行為，其行為對
    於告訴人甲○所造成之傷害自屬既深且巨，難以弭平，及被
    告犯罪後猶飾詞否認犯行，毫無悔意，犯後態度難認良好等
    一切情狀，量處如主文所示之刑，以資懲儆。
據上論斷，應依刑事訴訟法第299 條第1 項前段，刑法第221 條
第1 項，判決如主文。
本案經檢察官黃彥琿到庭執行職務
中    華    民    國    98    年    12    月    18    日
                刑事第十一庭  審判長法  官   張江澤
                                    法  官   陳海寧
                                    法  官   劉景宜
上列正本證明與原本無異。
如不服本判決，應於判決送達後10日內敘明上訴理由，向本院提
出上訴狀 (應附繕本) ，上訴於臺灣高等法院。其未敘述上訴理
由者，應於上訴期間屆滿後20日內向本院補提理由書「切勿逕送
上級法院」。
                                    書記官  謝秀青
中    華    民    國    99    年    1     月    5     日
附錄本案論罪科刑法條全文：
刑法第221條第1項
中華民國刑法第221條
（強制性交罪）
對於男女以強暴、脅迫、恐嚇、催眠術或其他違反其意願之方法
而為性交者，處3年以上10年以下有期徒刑。
前項之未遂犯罰之。

司法院資訊處製作；財團法人民間司法改革基金會備份。
